臺灣高雄地方法院刑事判決　　　　　　95年度簡上字第1103號
上　訴　人
即　被　告　乙○○
上列被告因詐欺案件，不服本院高雄簡易庭中華民國95年6 月30
日95年度簡字第4032號第一審簡易判決（聲請簡易判決處刑案號
：95年度偵字第12917 號），提起上訴，本院管轄之第二審合議
庭依通常審判程序審理，自為第一審判決如下：
    主  文
原判決撤銷。
乙○○無罪。
    理  由
一、聲請簡易判決處刑意旨略以：被告乙○○明知詐騙集團等不
    法份子，經常利用他人電子信箱發送詐騙信件之方式，獲取
    不法利益並逃避執法人員之追查，且依其社會經驗，應有相
    當之智識能力，可預見提供電子信箱予他人使用，將幫助他
    人從事詐欺取財之犯行，仍不違背其本意，基於幫助詐欺取
    財之犯意，於不詳時、地，將其於民國94年8 月9 日向雅虎
    國際資訊股份有限公司（下稱雅虎公司）提出申請，帳號為
    「ktghyy@y ahoo.com.tw」之郵件信箱，提供予該詐欺集團
    使用。嗣於94年8 月10日，該詐欺集團利用他人在雅虎奇摩
    拍賣網站，刊登拍賣第2 任總統就職週年小全張郵票訊息，
    假冒真正賣家，寄發以「ktghyy@yahoo.com.tw 」電子郵件
    帳號寄發得標確認通知，以內容為「對方電子信箱：ktghyy
    @yahoo.com.tw ；銀行名稱：台北國際銀行帳號0000000000
    0 ，華南銀行帳號000000000000」等不實訊息之電子郵件，
    至得標買家丙○○之電子郵件信箱，惟丙○○察覺該電子郵
    件帳戶與銀行帳戶有異，而未受騙，經報警處理，始查獲上
    情，因認被告涉有刑法第30條第1 項、第339 條第3 項、第
    1 項之幫助詐欺未遂罪嫌等語（聲請書之所犯法條漏載刑法
    第339 條第3 項）。
二、按法院認為應科拘役、罰金或應諭知免刑或無罪之案件，被
    告經合法傳喚無正當理由不到庭者，得不待其陳述逕行判決
    ，刑事訴訟法第306 條定有明文。經查：被告乙○○於審判
    期日未到庭，惟該期日傳票業經合法送達於被告之戶籍地，
    有被告全戶基本資料及本院送達回證各1 紙附卷可憑（參本
    院卷第68、73之1 頁），是被告經合法傳喚後於審判期日不
    到庭，顯無正當理由，且本院認本件應為被告無罪判決（詳
    後述），爰依上開法條規定，不待其陳述逕行判決。
三、本判決所引用之證據資料（詳後引證據），其中傳聞證據部
    分，縱無刑事訴訟法第159 條之1 至第159 條之4 或其他規
    定之傳聞證據例外情形，亦因被告、辯護人、檢察官或同意
    可作為證據使用，或未聲明異議，依刑事訴訟法第159 條之
    5 第1 項、第2 項之規定，本院審酌該證據作成之情況，認
    為適當，應得為證據。
四、本院之判斷：
  (一)按犯罪事實應依證據認定之，無證據不得認定犯罪事實；不
    能證明被告犯罪者，應諭知無罪之判決，刑事訴訟法第154
    條第2 項、第301 條第1 項分別定有明文。次按事實之認定
    ，應憑證據，如未能發現相當證據，或證據不足以證明，自
    不能以推測或擬制之方法，為裁判基礎；又認定不利於被告
    之事實須依積極證據，苟積極證據不足為不利於被告事實之
    認定時，即應為有利於被告之認定；另認定犯罪事實所憑之
    證據，雖不以直接證據為限，間接證據亦包括在內，然而無
    論直接證據或間接證據，其為訴訟上之證明，須於通常一般
    之人均不致有所懷疑，而得確信其為真實之程度者，始得據
    為有罪之認定，倘其證明尚未達到此一程度，而有合理之懷
    疑存在而無從使事實審法院得有罪之確信時，即應由法院諭
    知被告無罪之判決（最高法院40年台上字第86號、30年台上
    字第816 號、76年台上字第4986號判例意旨參照）。
  (二)公訴意旨認被告涉有幫助詐欺未遂罪嫌，無非係以：(1)雅虎
    奇摩網站拍賣公告、得標確認通知，(2)「ktghyy@yahoo.com
    .tw 」電子郵件帳號申設人資料等證據為論據。然訊據被告
    否認有何幫助詐欺犯行，辯稱：伊不懂電腦，家中亦未申請
    網際網路，可能是有人撿到其身分證，冒用其名義申請上開
    電子郵件帳號等語。經查：
  1.94年8 月9 日，某人透過網路向雅虎公司所屬「雅虎奇摩會
    員中心」網站，申請「ktghyy」帳戶，成為該網站之會員，
    其中登錄之中文姓名、生日、身分證字號、性別等資料，均
    與被告之年籍資料相符；而通訊地址亦與被告住所整編前之
    原地址（於90年8 月7 日門牌整編）相同之事實，業據被告
    於警詢時自白在卷（詳警卷第2 頁第12行至第13行），復有
    前開帳戶之申設人資料、全戶基本資料、被告身分證影本可
    證（參本院卷第20、42、43頁）。是此部分之事實，應堪認
    定。
  2.按使用者申請雅虎奇摩帳號時，係直接於「雅虎奇摩會員中
    心網頁」中，線上填寫基本資料後，即可申請成為雅虎公司
    會員，無須提供身分證明文件，且囿於網際網路之特性，雅
    虎公司並未亦無法審核使用者所填寫之個人資料，故該公司
    無法保證使用者登錄資料為完整、真實之事實，有雅虎公司
    95年10月25日雅虎（95）字第1109號函可參，顯見任何人只
    要得知他人年籍等相關資料，即可透過網路，於線上申請為
    上開網站之會員，無須核對身分資料，是在年籍等相關資料
    存有被盜用、冒用可能之情形下，尚難僅因被告為該帳戶之
    名義申請人，即認該帳戶為被告所申請。況上開帳戶申設人
    資料中，通訊電話登錄為「00-0000000」，與被告實際之聯
    絡電話為「00-0000000」；通訊地址登錄為門牌整編前之「
    新竹縣新埔鎮○○路○段22號」，與90年8 月7 日門牌整編
    號後為「新竹縣新埔鎮○○路○段283 號」；職稱登錄為「
    工程師」，與被告實際擔任裝潢工；學歷登錄為「大學/ 大
    專」，與被告學歷為高工畢業之事實均不相符，有調查筆錄
    （參警卷第1 頁受詢問人欄位及第2 頁第13行）、被告身分
    證影本及全戶資料可憑。參以被告如有意幫助詐騙集團人員
    行騙，而申設上開帳戶，且為避免遭警查獲，故為虛偽資料
    之填載，為何不將姓名、年籍填載他人名義，反而就足以辨
    別個人姓名、年籍以外之資料，為虛偽記載，徒留被警查獲
    之風險，則上開帳戶是否為被告申設，已非無疑。
  3.再者，上開帳戶於94年8 月9 日申設時，其IP位置為「59.5
    7.145.55」，使用者並於同日10時13分48秒進入系統。而IP
    位置介於59.56.0.0 至59.61.255.255 間者，其網址係在大
    陸北京之中國電信公司（China Telecom No1,jin-rongStre
    et Beijing 100032 CN），有前開IP地址查詢資料及前開帳
    戶之申設、進入（login)資料可參（參警卷26頁、第本院卷
    第42頁，上開IP地址可至www.apnic.net/index.html查詢）
    ，顯見前開帳戶並非於台灣地區申設甚明。而網路無國界，
    若被告欲申設帳戶提供詐騙集團使用，大可在台灣地區上網
    登錄即可，何須大費周章前往大陸地區申設？況被告迄今並
    無出境紀錄，亦有入出境資訊連結作業可稽（參本院卷第80
    頁），是被告辯稱：前開電子郵件帳戶非其申設等語，尚非
    無據。
  4.又被告於90年5 月27日間，曾在新竹地區遺失身分證，而於
    同年月29日前往新竹縣新埔鎮戶政事務所，申請補發身分證
    之事實，有該戶政事務所95年9 月27日新埔戶字第09500018
    84號函及所附補領國民身分證申請書可稽（參本院卷第22、
    24頁），而前開帳戶之申設日期為94年8 月9 日，已在被告
    申請補發身分證日期近4 年之後，且被告原住所門牌係於90
    年8 月7 日進行整編，亦在被告遺失身分證之後，則不無可
    能他人於撿拾被告遺失之身分證後，以該身分證之資料填載
    網路帳號資料，故該帳號所留被告住址，仍係整編前之地址
    。是被告辯稱：因身分證遺失，恐被他人盜用資料，上網登
    錄或提供予詐騙集團使用等語，亦非不可採信。
  (三)從而，公訴人所舉之證據，均無法據以採為被告不利之認定
    ，且未達於通常一般之人均不致有所懷疑，而得確信其為真
    實之程度，尚不足以證明被告確有幫助詐欺之犯行。此外，
    又查無其他積極證據足以證明被告確有公訴人所指之犯行，
    揆諸前揭法條及最高法院判例意旨之說明，依法應為無罪判
    決之諭知。原審為被告有罪之判決，容有未洽，被告上訴否
    認犯罪，指摘原判決不當，為有理由，自應由本院撤銷原判
    決，並依法諭知無罪之判決。
五、末按檢察官聲請以簡易判決處刑之案件，經法院認為有第45
    1 條之1 第4 項但書之情形者，應適用通常訴訟程式審判之
    ，刑事訴訟法第452 條定有明文；又對於簡易判決之上訴，
    準用刑事訴訟法第3 編第1 章及第2 章之規定，管轄第二審
    之地方法院合議庭受理簡易判決上訴案件，應依通常程式審
    理。其認案件有刑事訴訟法第452 條之情形者，應撤銷原判
    決，逕依通常程式為第一審判決，法院辦理刑事訴訟簡易程
    序案件應行注意事項第14項亦規定甚明。本件經本院審理後
    ，認被告應為無罪之諭知，已如前述，而有刑事訴訟法第45
    1 條之1 第4 項但書第3 款之情形，故依前揭規定，應由本
    院合議庭逕依通常程式審理後，自為第一審判決，檢察官如
    不服本判決，仍得於法定上訴期間內，向管轄之第二審法院
    提起上訴，附此敘明。
據上論斷，應依刑事訴訟法第452 條、第455 條之1 第1 項、第
3 項、第369 條第2 項、第306 條、第301 條第1 項，判決如主
文。
本案經檢察官甲○○到庭執行職務。
中　　華　　民　　國　　96　　年　　 7　　月　　25　　日
                  刑事第十三庭審判長法  官  方百正
                                    法  官  葉啟洲
                                    法  官  方錦源
以上正本證明與原本無異。
如不服本判決，應於判決送達後10日內向本院提出上訴書狀。
中　　華　　民　　國　　96　　年　　7　　月　　25　　日
 　　　　　　　　　　　　 　　　　　書記官  鄧思辰
